【裁判字號】    99,易,760
【裁判日期】    990510
【裁判案由】    竊盜
【裁判全文】
臺灣板橋地方法院刑事判決               99年度易字第760號
公  訴  人  臺灣板橋地方法院檢察署檢察官
被      告  甲○○
選任辯護人  陳慶瑞律師
上列被告因竊盜案件，經檢察官提起公訴（98年度偵字第32228
號），本院判決如下：
    主  文
甲○○犯竊盜罪，處拘役伍拾伍日，如易科罰金，以新臺幣壹仟
元折算壹日。
    事  實
一、緣甲○○係位於臺北縣土城市○○路○ 段46巷18之10號（起
    訴書誤載為「10之18號」）之「集水工業有限公司」（下稱
    集水公司）之負責人，並以集水公司名義投資乙○○所經營
    位於臺北縣土城市○○路○ 段59之2 號之「萊全金屬瓦工業
    股份有限公司」（下稱萊全公司），雙方具有合夥關係，嗣
    因甲○○與乙○○經營理念甚有差異，遂協議結束合夥關係
    ，甲○○乃於民國（下同）98年3 月初撤離萊全公司，並將
    其置於萊全公司內屬於集水公司所有之機械設備等物品搬離
    該址，詎甲○○竟意圖為自己不法之所有，利用搬運過程中
    萊全公司人員未及注意之機會，徒手竊取同為乙○○所經營
    之盛威企業股份有限公司（下稱盛威公司，起訴書誤載為萊
    全公司）所有而置於萊全公司辦公室內之鋼瓦接片器1 組（
    起訴書誤載為「鋼瓦切片器」，每組分為上下2 片，經組合
    後即為鋼瓦接片器，每組價值約新臺幣400 至500 元），得
    手後，將之置於上開集水公司辦公室內。嗣因萊全公司員工
    在集水公司辦公室內發現上開鋼瓦接片器，經萊全公司人員
    報警處理後，由乙○○會同警方於98年11月16日下午4 時30
    分許赴集水公司追查，並於集水公司辦公室內之桌上扣得上
    開鋼瓦接片器（下稱本案鋼瓦接片器），而查悉上情。
二、案經乙○○訴請臺北縣政府警察局土城分局報請臺灣板橋地
    方法院檢察署檢察官偵查起訴。
    理  由
壹、證據能力部分：
一、被告甲○○暨其選任辯護人指摘告訴人乙○○於警詢時及偵
    查中之陳述，係被告以外之人於審判外之陳述，未經被告對
    質詰問，均不具有證據能力等語。查告訴人乙○○於警詢時
    之陳述，係被告以外之人於審判外之陳述，復核無刑事訴訟
    法第159 條之1 至第159 條之5 所定傳聞例外之情形，本院
    爰認其不具有證據能力；至告訴人乙○○於偵查中向檢察官
    所為之陳述，業經檢察官依法命其具結以擔保其憑信性，斯
    時被告亦有同時在庭對其證詞表示意見，嗣於本院審理時，
    更經本院傳喚其到庭作證以補正對質詰問權之欠缺，而被告
    暨其選任辯護人復未具體指明究竟有何顯不可信之情況，本
    院爰依刑事訴訟法第159 條之1 第2 項之規定，認告訴人於
    偵查中之證詞具有證據能力。
二、本案其餘相關筆錄、書證（以下所引據者），檢察官、被告
    暨選任辯護人，均未於本案言詞辯論終結前聲明異議，本院
    審酌該等供述、筆錄、書證作成時之情況，亦無何等違背刑
    事訴訟程序或顯不可信之情形，倘以之作為本案認定犯罪事
    實之基礎，尚屬適當，爰依刑事訴訟法第159 條之5 之規定
    ，認均具有證據能力。
貳、實體部分：
一、訊據被告甲○○對於警方在集水公司辦公室內桌上查扣本案
    鋼瓦接片一節，固坦承不諱，惟矢口否認有何竊盜犯行，辯
    稱：伊可能係於98年3 月間與告訴人拆夥之前，即已持有本
    案鋼瓦接片器，並置於其個人辦公室內，屬合法持有，並無
    竊盜情事，抑或可能係伊與告訴人拆夥數月之後，於清空上
    開辦公室之際，因現場情況混亂，而不復記憶究係何故取得
    本案鋼瓦接片，亦無竊盜情事云云。經查：上揭犯罪事實，
    業據告訴人乙○○於偵查中及本院審理時證述綦詳（參見本
    案偵查卷第42至44頁、本院審理卷第53至55頁），核與證人
    即先前受告訴人委託製作鋼瓦接片器之丙○○於偵查中及本
    院審理時證述其僅憑圖面無法完全精確地製作出鋼瓦接片器
    ，故於製作樣品後，告訴人尚有多次要求修正尺寸等情節相
    符（參見本案偵查卷第71頁、本院審理卷第51頁），復與證
    人即斯時協助被告將集水公司機械設備等物品搬離萊全公司
    之萊全公司員工陳家緣、黎萬順於偵查中證稱彼等搬運集水
    公司機械設備等物品時，可明確區分斯時置於萊全公司內之
    物品中，何者係屬於集水公司所有之物，且有看到鋼瓦接片
    器置於萊全公司內等語相符（參見本案偵查卷第72頁），並
    有進口報單影本2 份、施工說明書影本1 份、海關進出口貨
    物稅費繳納證兼匯款說明書影本1 紙、集水公司現場照片影
    本8 幀、搜索扣押筆錄1 份、扣押物品目錄表1 份附卷可稽
    ，且有扣案之本案鋼瓦切片1 組可資佐證，參諸被告於警詢
    時業已明確自承其係於98年3 月初搬離萊全公司時將本案鋼
    瓦切片帶至集水公司者等語（參見本案偵查卷第4 頁），堪
    認告訴人證述之情節確與事實相符。至被告雖以上情置辯，
    然本案鋼瓦接片器係告訴人所經營之盛威公司於90年間自日
    本購入者一節，業據告訴人於本院審理時結證無訛，並有卷
    附進口報單影本可資佐證（參見本院審理卷第53頁背面、第
    55頁正面，本案偵查卷第18至19頁、第31至32頁），而被告
    於98年3 月初自萊全公司撤離之際，搬運人員均可明確區分
    斯時置於萊全公司內之物品中，何者係屬於集水公司所有之
    物，且斯時鋼瓦接片器仍置於萊全公司內等節，復據證人陳
    家緣、黎萬順於偵查中證述明確（參見本案偵查卷第72頁）
    ，可見本案鋼瓦接片器並非被告、集水公司或萊全公司所有
    之物，且被告搬離萊全公司之前，亦未持有該鋼瓦接片器，
    尚難認被告有何「可能」合法「持有」本案鋼瓦接片器之情
    事，再告訴人與被告早於97年12月間即已口頭協議雙方（萊
    全公司及集水公司）相互撤資結束合夥關係一節，業據告訴
    人於偵查中證述明確（參見本案偵查卷第42頁），而被告亦
    迭於警詢時及偵查中供承集水公司確已於98年3 月初撤離萊
    全公司（參見本案偵查卷第4 頁、第42頁），足見告訴人與
    被告於98年3 月之前即已結束雙方合夥關係，且被告於98年
    3 月初搬離萊全公司時，其自身亦認定雙方業已結束合夥關
    係，無論其是否仍具有萊全公司股東身分，均無持有盛威公
    司所有之本案鋼瓦接片器之正當依據，詎竟未經告訴人同意
    ，逕自取走置於萊全公司內而非屬於集水公司或萊全公司所
    有之本案鋼瓦接片器，且嗣後歷經長達約8 個月之期間，未
    曾主動歸還或通知告訴人，迄告訴人於98年11月16日會同警
    方前往集水公司追查之際，更在集水公司辦公室內之桌上明
    顯處所發現本案鋼瓦接片器，凡此在在顯示被告當時在主觀
    上確係基於不法所有之竊盜意圖而逕自竊取本案鋼瓦接片器
    ，其嗣於本院準備程序中及審理時翻異前詞，並空言提出上
    開內容模糊且模稜兩可之辯解，顯屬事後圖卸推托之詞，要
    無足採。末查公訴意旨雖認被告竊取本案鋼瓦接片器得手後
    ，並將之複製生產得利云云，惟證人即告訴人於警詢時及偵
    查中均僅泛稱被告有「加工改造」、「改良使用」之情形（
    參見本案偵查卷第8 頁、第43頁），並未具體指明被告究竟
    如何以本案鋼瓦接片器「複製生產得利」，而被告亦迭於警
    詢時、偵查中及本院準備程序中、審理時堅陳其並未利用本
    案鋼瓦接片器複製生產鋼瓦接片器，且證人即告訴人嗣於本
    院審理時復到庭證稱其未曾見聞亦不清楚被告嗣後自行產製
    鋼瓦接片器之過程，被告僅需自行委託丙○○即可產製，毋
    庸以本案鋼瓦接片器複製生產等語（參見本院審理卷第54頁
    背面），足徵公訴意旨所指之此部分情節，尚乏實據，本院
    無從認定此部分事實，然證人即告訴人於本院審理中亦同時
    具體證稱本案鋼瓦接片器在日後產製鋼瓦接片器之過程中，
    具有比對、測試、檢驗產品精密度及研發新產品等重要功能
    （參見本院審理卷第54頁），核與證人丙○○於本院審理時
    證稱其依告訴人委託製作鋼瓦接片器樣品後，告訴人尚有多
    次要求其修正尺寸等情相符（參見本院審理卷第51頁），復
    與被告於警詢時一再主張本案鋼瓦接片器係集水公司與萊全
    公司共有之「資產」等語（參見本案偵查卷第4 頁），暨被
    告取走本案鋼瓦接片器後，迄告訴人會同警方前往集水公司
    追查之時為止，其間歷經長達約8 個月之久，仍將本案鋼瓦
    接片器放置於集水公司辦公室內之桌上明顯處所等情，不謀
    而合，顯見本案鋼瓦接片器確屬具有相當經濟價值之財物，
    被告縱未以本案鋼瓦接片器複製生產得利，仍堪認其自萊全
    公司取走本案鋼瓦接片器之際，在主觀上具有不法所有之財
    產犯罪意圖，是公訴意旨所指之此部分情節在性質上雖非屬
    犯罪行為之範疇（事後處分贓物），惟因涉及被告行為時在
    主觀上是否具有竊盜意圖之認定，本院仍應併予論究指明之
    ，附此敘明。綜上所述，本案事證已臻明確，被告犯行洵堪
    認定。
二、核被告所為，係犯刑法第320 條第1 項之竊盜罪。爰審酌被
    告明知其與告訴人已結束合夥事業，竟恣意竊取告訴人賴以
    經營原事業之重要財物，非但破壞雙方之信賴關係，亦使告
    訴人無端蒙受損失，此外，復參酌其素行狀況、犯罪手段、
    所生危害尚非重大、犯罪後猶飾詞狡辯之態度等一切情狀，
    量處如主文所示之刑，併諭知易科罰金之折算標準，以資懲
    儆。
三、扣案之本案鋼瓦接片器係告訴人所經營之盛威公司所有之物
    ，已如上述，並非本案依法應沒收或得沒收之物，本院爰不
    予宣告沒收，附此敘明。
據上論斷，應依刑事訴訟法第299 條第1 項前段、第284 條之1
，刑法第320 條第1 項、第41條第1 項前段，刑法施行法第1 之
1條 ，判決如主文。
本案經檢察官楊承翰到庭執行職務。
中    華    民    國    99    年    5     月    10    日
                  刑事第三庭  法  官  王屏夏
上列正本證明與原本無異。
如不服本判決，應於判決送達後10日內敘明上訴理由，向本院提
出上訴狀 (應附繕本) ，上訴於臺灣高等法院。其未敘述上訴理
由者，應於上訴期間屆滿後20日內向本院補提理由書「切勿逕送
上級法院」。
                              書記官   林進煌
中    華    民    國    99    年    5     月    10    日
附錄本案論罪科刑法條全文：
中華民國刑法第320條
（普通竊盜罪、竊佔罪）
意圖為自己或第三人不法之所有，而竊取他人之動產者，為竊盜
罪，處 5 年以下有期徒刑、拘役或 5 百元以下罰金。
意圖為自己或第三人不法之利益，而竊佔他人之不動產者，依前
項之規定處斷。
前二項之未遂犯罰之。

司法院資訊處製作；財團法人民間司法改革基金會備份。
